臺灣板橋地方法院刑事判決　　　　　　 95年度交易字第361號
公　訴　人　臺灣板橋地方法院檢察署檢察官
被　　　告　甲○○
上列被告因過失傷害案件，經檢察官提起公訴（94年度偵字第16
080號），本院判決如下：
    主  文
甲○○無罪。
    理  由
一、公訴意旨略以：被告甲○○平日以駕駛車號RD－887 號之營
    業用大貨車載貨維生，為從事業務之人，於民國93年12月17
    日7 時33分許駕駛上開營業用大貨車，原應注意車輛應依規
    定行駛於道路，而按其駕駛當時係日間有自然光線，天候晴
    ，路面乾燥無缺陷，視距良好且無障礙物等情況，又無不能
    注意之特別情事，詎疏未注意，即遽然自臺北縣林口鄉○○
    路○ 段對面由臺北縣政府為辦理林口新市鎮第三期市地重劃
    工程所施作而尚未開放通行之道路內欲駛入臺北縣林口鄉○
    ○○路口，致與適騎乘車號BYG －003 號重型機車臺北縣林
    口鄉○○○路往八里方向行駛經該路段之告訴人乙○○發生
    擦撞，致告訴人受有骨頭部外傷併顱內出血、右脛、腓骨骨
    折等傷害。員警據報前往現場處理，始悉上情。案經告訴人
    提出告訴，因認被告涉犯刑法第284 條第2 項之業務過失傷
    害罪嫌等語。
二、按犯罪事實應依證據認定之，無證據不得認定其犯罪事實；
    又不能證明被告犯罪者，即應諭知無罪之判決，刑事訴訟法
    第154 條第2 項、第301 條第1 項分別定有明文。又刑事訴
    訟上證明之資料，無論其為直接或間接證據，均須達於通常
    一般之人均不致有所懷疑，而得確信其為真實之程度，始得
    據為有罪之認定，若其關於被告是否犯罪之證明未能達此程
    度，而有合理懷疑之存在，致使無從形成有罪之確信，根據
    「罪證有疑，利於被告」之證據法則，即不得遽為不利被告
    之認定；其以情況證據（即間接證據）斷罪時，尤須基於該
    證據在直接關係上所可證明之他項情況事實，本乎推理作用
    足以確證被告有罪，方為合法，不得徒憑主觀上之推想，將
    一般經驗上有利被告之其他合理情況逕予排除，最高法院76
    年臺上字第4986號、32年度上字67號判例意旨可資參照。末
    按按告訴人之告訴，係以使被告受刑事訴追為目的，是其陳
    述是否與事實相符，仍應調查其他證據，以資審認，最高法
    院52年度台上字第1300號判例參照。
三、公訴人認被告甲○○涉有過失傷害之罪嫌，無非係以：被告
    於警詢及偵查中之供述，告訴人乙○○於警詢及偵查中之指
    、道路交通事故現場圖、道路交通事故調查報告表及現場照
    片、長庚紀念醫院診斷證明書、臺北縣林口鄉公所函為主要
    論據。訊據被告堅詞否認有何過失傷害之犯行，辯稱：伊係
  　駕駛工程用車在上開封閉道路內工作，負責將工地內開採的
    砂石往外運送，當時伊完全是依照綠燈號誌並注意車前狀況
    行駛，伊並不可能在交通顛峰的上班時間還闖紅燈橫跨六線
    車道的路口；而告訴人所駕機車應該是自伊左手邊方向闖紅
    燈通過路口，故伊就本件交通事故並無過失等語。
四、經查：
(一)、被告於前揭時間，駕駛車號RD－887 號之營業用大貨車，沿
　　林口鄉○○路往頂福路方向直行，行經肇事地點即南勢路與
　　文化北路口，與其左方沿文化北路往八里方向行駛之告訴人
　　乙○○所駕駛之車號BYG－003號普通重型機車發生撞擊，致
　　告訴人受有骨頭部外傷併顱內出血、右脛、腓骨骨折等傷害
　　乙節，業據告訴人於警詢、偵查及本院審理時指訴明確，亦
　　為被告所不爭執，並有道路交通事故現場圖、道路交通事故
　　調查報告表及現場照片、長庚紀念醫院診斷證明書存卷可考
　　。
(二)、雖告訴人聲稱：我是綠燈才起步，並沒有闖紅燈等語。惟查
    ，訊據目擊證人陳世強於警詢時證稱：事故發生當時，伊在
    重劃工地開砂石車，正駕車跟在被告所駕營業用大貨車後面
    ，而有目擊整個肇事經過，當時伊行駛方向之道路號誌是綠
    燈，看見被告行駛於南勢路直行往頂福方向告訴人乙○○行
    駛於文化北路直行往八里方向，因告訴人闖紅燈所以在路口
    他撞擊被告所駕車輛左前保險桿倒地等語（見偵查卷第16頁
    ），復於檢察官偵訊時經具結後仍為相同之證述：「我當日
    開車跟在甲○○開的大貨車後方，當時我們的方向是綠燈，
    正在行進中，我還有看到交岔路口上有許多車輛在等他們方
    向的紅燈，我發現甲○○突然停下來，我正覺得奇怪，後來
    我看他下車就跟著下車，看到一台機車倒在他車子的左邊保
    險桿附近」等語（見同上偵查卷第43頁），則證人陳世強之
    上開證述，核與被告所述情節相符合。又證人陳世強陳稱其
    與被告並不認識，衡情自無可能為迴護附和被告說法而自陷
    偽證罪責之理，故證人陳世強之證述，應堪採信。另參諸本
    件交通事故發生時間為上午7 時33分許，正值上班尖峰時刻
    ，衡情車流量非少；復觀諸卷附事故現場圖可知，林口鄉○
    ○○路往八里方向即有四線車道，而被告於肇事之彼時係駕
    駛車體龐大的營業用大貨車，則倘若被告駕車自施工封閉之
    南勢路往頂福路方向直行，途經文化北路口時，貿然闖越紅
    燈行駛，實殊難想像其能輕易避開綠燈方向之來車車陣以橫
    越路口，故被告辯稱其不可能在交通顛峰的上班時間闖紅燈
    橫跨上開路口等語，要非無據。告訴人片面指訴被告闖紅燈
    乙節，尚難採為憑信。綜上，足證被告於肇事之彼時係遵守
    道路交通號誌之指示正常行駛。
(三)、固然林口鄉○○路與文化北路口為臺北縣政府辦理林口新市
    政第三期市地重劃工程所施作之道路，因工程完工後南勢路
    並未開放通行，而由臺北政府設置有紐澤西護欄乙節，有臺
    北縣林口鄉公所95年5 月11日北縣林工字第0950009944號函
    1 紙及交通事故現場照片數幀及告訴人提出肇事路段現照場
    照片8 張存卷可稽，惟該紐澤西護欄之設置目的，僅係在限
    制用路人於施工期間行駛入上開施工範圍以確保行車安全，
    並非在限制在工地施工之車輛通行，則被告所駕營業用大貨
    車既係在工地內施工之工程用車，自無限制其出入該封閉路
    段之理，是以，被告駕車出入封閉路段時遵守號誌燈指示行
    進，即難認有何違反道路交通安全規則可言。
(四)、按駕駛人駕駛汽車，應遵守道路交通標誌、標線、號誌之指
    示，並服從交通指揮人員之指揮。汽車行駛至交岔路口，其
  　行進、轉彎，應遵守燈光號誌或交通指揮人員之指揮，遇有
    交通指揮人員指揮與燈光號誌並用時，以交通指揮人員之指
    揮為準，道路交通安全規則第90條、第102 條第1 項第1款
　　分別有明文規定。次按刑法上過失犯之成立，應以不注意於
    可以預知之事實為要件，最高法院20年非字第40號判例可資
    參照。次按汽車駕駛人雖可信賴其他參與交通之對方亦能遵
  　守交通規則，同時為必要之注意，謹慎採取適當之行動，而
　　對於不可知之對方違規行為並無預防之義務，然因對於違規
    行為所導致之危險，若屬已可預見，且依法律、契約、習慣
    、法理及日常生活經驗等，在不超越社會相當性之範圍應有
    注意之義務者，自仍有以一定之行為避免結果發生之義務。
    因此，關於他人之違規事實已極明顯，同時有充足之時間可
    採取適當之措施以避免發生交通事故之結果時，即不得以信
    賴他方定能遵守交通規則為由，以免除自己之責任，最高法
　　院74年台上字第4219號判例可參。又按汽車駕駛人對於防止
　　危險發生之相關交通法令之規定，業已遵守，並盡相當之注
　　意義務，以防止危險發生，始可信賴他人亦能遵守交通規則
    並盡同等注意義務。若因此而發生交通事故，方得以信賴原
　　則為由免除過失責任，最高法院84年台上字第5360號判例可
　　參。第查，告訴人於肇事時係未遵守交通號誌闖紅燈違規行
　　駛，已如前述，觀諸卷附之兩車損照片可知（見上開偵查卷
　　第24頁至第26頁），告訴人所騎重型機車是右前車頭損壞，
　　被告所駕駛之營業用大貨車則是左前保險桿刮擦痕及凹陷，
　　足見告訴人車輛係自被告所駕營業用大貨車之左方駛來，與
　　之發生碰撞，亦足徵告訴人闖紅燈後係有疏於注意其車前狀
　　況致肇事之事實，應堪認定。又被告於警詢中供稱其當時之
    車速約一、二十公里等語；參以駕駛人之一般平均反應力，
    為4 分之3 秒，故其反應距離等於每秒行駛距離乘4 分之1
    ，依此推算被告行駛車速在10至20公里，則其所需之反應距
    離為2.8 至4.16公尺，此有汽車行駛距離及反應距離一覽表
    在卷可佐，是以，被告對於告訴人闖紅燈駛來，是否來得及
　　反應，實非無疑義。故本案被告既係遵守燈光號誌之指示行
  　進至交岔路口，則其信賴其他參與交通之對方亦能遵守交通
　　規則依號誌指示行駛，而對於不可預知之告訴人闖紅燈違規
  　行為，應無預防之義務。而告訴人行經肇事路段時，見其行
    車方向右側道路封閉，原本的十字交岔路口已因此成為三岔
    路口，以致自認為其行車方向右側道路封閉後，南勢路上即
    無車輛往封閉側通行，因而疏於注意號誌及來車，逕行闖紅
    燈通過該路口，係有過失，臺灣省臺北縣區車輛行車事故鑑
    定委員會亦採相同見解，此有該委員會94年7 月26日北縣鑑
    字第0945180771號函存卷可按，益證本件事故係因告訴人駕
    駛普通重型機車，未依號誌規定行駛，為本件肇事之原因。
(六)、綜上所述，被告上開所辯顯非子虛。本件車禍之發生，被告
    並無過失。此外，復查無其他事證足資證明被告有何過失，
    不能證明被告犯罪，揆諸前揭說明，自應為無罪之諭知。
據上論斷，應依刑事訴訟法第301 條第1 項前段，判決如主文。
本案經檢察官鄧媛到庭執行職務。
中　　華　　民　　國　　96　　年　　1 　　月　　2 　　日
            　　　交通法庭審判長法  官  徐蘭萍
                                法  官  林漢強
                                法  官  林淑婷
以上正本證明與原本無異。
如不服本判決，應於判決送達後10日內向本院提出上訴狀 (應附
繕本)， 上訴於臺灣高等法院。
                                書記官  廖貞音
中　　華　　民　　國　　96　　年　　1 　　月　　 2　　日
